【裁判字號】    96,訴,4465
【裁判日期】    970312
【裁判案由】    毒品危害防制條例
【裁判全文】
臺灣臺中地方法院刑事判決              96年度訴字第4465號
公  訴  人  臺灣臺中地方法院檢察署檢察官
被      告  丁○○
                    （現於臺灣臺中戒治所強制戒治中）
指定辯護人  本院公設辯護人戊○○
上列被告因毒品危害防制條例案件，經檢察官提起公訴（96年度
偵字第24612 、26502 號），本院判決如下：
    主  文
丁○○販賣第一級毒品，累犯，處有期徒刑貳拾年；查獲如附表
所示驗餘之第一級毒品海洛因貳拾包，均沒收銷燬之；販賣第一
級毒品海洛因所得之新臺幣伍仟元，沒收，如不能沒收時，以其
財產抵償之。
    事  實
一、丁○○曾犯竊盜罪、竊盜罪及偽造文書罪，經法院各判處有
    期徒刑10月、10月及4 月確定，該三罪經法院裁定合併定應
    執行刑為有期徒刑1 年10月，於民國95年3 月20日縮刑期滿
    執行完畢。
二、丁○○原名陳俊茂，綽號「阿淼」（即「阿茂」之客語發音
    ），明知海洛因屬毒品危害防制條例管制之第一級毒品，非
    經許可不得販賣，竟於96年7 月間意圖營利，基於販賣第一
    級毒品海洛因給不特定人之單一犯意，向劉兆淼（現由檢察
    官另案偵查中）販入海洛因後，以其向遠傳電信股份有限公
    司申請之門號0000-000000 號行動電話號碼與買方黃禕等
    人聯絡販賣海洛因事宜，買方於電話中與丁○○談妥後，即
    由丁○○於下列時間、地點販賣海洛因給黃禕、甲○○、
    丙○○、乙○○等人：
  (一)於96年7 月18日晚上7 點多及同年月21日下午5 時許，均在
    臺中縣東勢鎮○○路○○街一巷口，各以每包海洛因新台幣
    （下同）1,000 元之價格，販賣海洛因給黃禕2 次。
  (二)於96年7 月19日晚上10時許，在臺中縣東勢鎮○○路○○街
    一巷口前，以每包海洛因1,000 元之價格，販賣海洛因給甲○○1 次。
  (三)於96年7 月21日上午11時許，在臺中縣東勢鎮○○路○○街
    一巷口前（起訴書誤載為臺中縣東勢鎮○○○街之東聖宮廟
    中），以每包海洛因1,000 元之價格，販賣海洛因給丙○○
    1 次。
  (四)於96年7月21日中午12時許，在臺中縣東勢鎮○○路○○街一
    巷口前，以每包海洛因1,000 元之價格，販賣海洛因給乙○○1 次。
三、丁○○嗣於96年7 月22日12時許，在臺中縣東勢鎮本街一巷
    3 號住處為警查獲，並扣得如附表所示之海洛因共20包。
    理  由
一、認定犯罪事實所憑之證據及理由
  (一)被告丁○○坦承其持用0000-000000 號行動電話，且有於上
    述時、地交付上開數量之海洛因給黃禕、甲○○、丙○○
    、乙○○等人之事實。
  (二)證人黃禕於本院97年2 月24日審理時到庭證稱：伊於96年
    7 月間有施用海洛因，所施用的海洛因是向被告購買，都是
    買1,000 元，伊將錢交給被告之後，不用等，被告馬上就將
    海洛因交給伊。伊是以手機跟被告聯繫，於電話中問被告『
    你那邊有嗎？』，被告就知道意思。伊於96年7 月18日晚上
    7 點多及96年7 月21日下午5 時許有向被告購買海洛因，被
    告交付海洛因的地點都是在被告家出來，路口上面的臺灣大
    哥大，從被告家到路口不會很遠，走路大概1 分鐘就到，該
    路口有個臺灣大哥大，被告家就在本街一巷，走出來就是本
    街一巷與豐勢路口。東勢分局卷宗第11頁的通訊監察譯文是
    伊與被告的通話內容，是說伊快要到被告家了，並問被告要
    不要等30分鐘，被告說不用；伊說『一個先留著』，所謂『
    一個』就是指1,000 元；伊說『那個進來了嗎？』，所謂『
    那個』就是指海洛因。被告交付的海洛因是以塑膠夾鏈袋包
    裝，每次交付1 包，都是到路口一手交錢、一手交貨。伊於
    警詢、偵訊中所述，是按照事實陳述，且都是看完筆錄才簽
    名等語，經核與其警詢及偵查中之證述相符。並有臺灣臺中
    地方法院檢察署對被告持用之0000-000000 號行動電話實施
    通訊監察之通訊監察書影本1 份、證人黃禕持用之0000-0
    00000 號行動電話與被告持用之上開行動電話於96年7 月18
    日及96年7 月21日通話之通訊監察譯文影本1 份在卷可佐，
    且該通話內容與證人黃禕之證述互核亦屬相符。
  (三)證人甲○○於本院97年1 月28日審理時到庭證稱：伊平常稱
    呼被告為「阿淼」（客語），警察有拿通聯紀錄與監聽譯文
    給伊看，電話確實是伊使用的，陳述內容即如譯文所載，伊
    平常是主動與被告聯繫，目的是請被告幫伊拿海洛因。96年
    度偵字第24612 號偵查卷第17頁通訊監察譯文第6 格，該通
    電話是伊打給被告，內容說『阿淼、我是阿奇』，被告答『
    什麼事』，伊說『找你還有什麼事』，伊這句話就是要請被
    告幫伊問看看可否拿到海洛因，然後被告問伊要不要上來，
    伊就問被告是否在中科口，因為平常伊與被告就約在東勢一
    個里的路口，被告就說在臺灣大哥大那裡，伊還特別跟被告
    說是伊自己要的，因為那時伊剛剛服刑回來沒有多久，不是
    常常用，所以跟被告說是伊自己要用的，看被告能否給多一
    點。電話中沒有提到要購買多少錢，因為要見面再談價錢，
    伊打完該通電話後，有馬上去找被告，找到被告時，就直接
    拿1,000 元給被告，被告叫伊等一下，就走進本街一巷裡面
    ，過了約2 分鐘走回來，就把一小包海洛因給伊，伊拿了就
    離開。伊是在中科口的臺灣大哥大那邊等，中科口就是東勢
    鎮○○路○○街一巷口。伊不曉得被告是否是跟別人拿，但
    伊目的是要跟被告拿海洛因。伊是經由朋友李功閔介紹而得
    知可以向被告拿海洛因，伊詢問該朋友，現在有何處可以拿
    到海洛因，朋友就給伊被告0954那支電話，說要拿海洛因可
    以打電話給被告等語，經核與其警詢及偵查中之證述相符。
    並有臺灣臺中地方法院檢察署上開通訊監察書影本1 份、證
    人甲○○持用之0000-000000 號行動電話與被告持用之上開
    行動電話於96年7 月19日通話之通訊監察譯文影本1 份在卷
    可佐，且該通話內容與證人甲○○之證述互核亦屬相符。
  (四)證人丙○○於本院97年1 月28日審理時到庭證稱：伊與被告
    認識幾個月，是朋友介紹伊向被告購買海洛因，伊平常稱呼
    被告為「阿淼」（客語），被告的電話號碼是朋友給的，伊
    於96年7 月21上午10點多，以所持用之0000-000000 號行動
    電話撥打被告持用之0954開頭的行動電話號碼與被告聯繫，
    向被告購買海洛因，交貨地點是在被告家路口，被告家距離
    路口約10公尺左右，是一手交錢、一手交貨，伊並沒有在廟
    裡向被告買過海洛因，警詢中伊說與被告在東聖宮廟中交易
    是說錯了。伊交付1,000 元給被告，被告當場給伊1 小包海
    洛因，是以夾鏈袋包裝，重量伊不知道，每包大約可以吸食
    1 到2 次，吸食效果與平常效果一樣，同樣價格，被告給的
    量，比一般伊向別人買的量還要少，被告應該不是賣很多的
    那種，是比較小盤的。警詢筆錄所載內容與伊實際之陳述相
    同，伊有看過警詢筆錄才簽名，警詢、偵查中所述均屬實在
    。東勢分局卷宗第11頁第8 格的通訊監察譯文通話內容是伊
    與被告聯繫的，伊在該通電話中詢問被告『有嗎？』，被告
    就知道伊是在詢問有無海洛因，被告說『有』，伊就知道被
    告有海洛因可以給伊，所以見面後，伊拿1,000 元給被告，
    被告就拿1 小包夾鏈袋的海洛因給伊等語。證人丙○○於本
    院審理中之上開證述，除交易地點外，與其警詢、偵查中之
    證述均相符，而其於本院審理時既已表示偵查中所述之交易
    地點有誤，是應以其在本院審理時所述之交易地點為可採信
    。此外，並有臺灣臺中地方法院檢察署上開通訊監察書影本
    1 份、證人丙○○持用之0000-000000 號行動電話與被告持
    用之上開行動電話於96年7 月21日通話之通訊監察譯文影本
    1 份在卷可佐，該通話內容與證人丙○○之證述互核亦屬相
    符。
  (五)按被告以外之人於檢察事務官、司法警察官或司法警察調查
    中所為之陳述，與審判中不符時，其先前之陳述具有較可信
    之特別情況，且為證明犯罪事實存否所必要者，得為證據，
    刑事訴訟法第159 條之2 定有明文。證人乙○○於本院97年
    1 月28日審理時固證稱：伊都叫被告「阿淼」（客語），平
    常都是伊打電話聯繫被告而已，伊打電話給被告是問被告在
    做什麼，並沒有跟被告拿過毒品，也沒無與被告一起吸食過
    毒品。警詢時伊跟警察說沒有，但警察一直要伊承認，偵訊
    時，因為警察還在外面，伊也會怕，所以就照警詢陳述。警
    察有提示通訊監察譯文給伊看，0000-000000 號電話係伊使
    用的，至於譯文所載內容是否伊與被告的對話，伊不記得了
    。伊並未於96年7 月21日向被告購買海洛因，伊打該通電話
    給被告，是要跟被告一起去賣場買生活用品，因為一個人去
    無聊（嗣又改稱：伊也忘記自己有無該通對話）等語。惟證
    人乙○○於警詢及偵查中均證稱：伊自96年5 月份開始使用
    0000-000000 號行動電話門號，並以該電話與被告使用之00
    00-000000 號行動電話聯絡，向被告購買海洛因，伊在電話
    中說『有沒有』，被告就知道伊要購買毒品，交易地點是在
    被告家巷口。被告所販賣的海洛因是用夾鏈袋包裝，每包是
    1,000 元，伊於96年7 月21日11時51分9 秒，在電話中稱『
    有東西嗎』是代表有無海洛因等語。經核其前後於警詢、偵
    查及本院審理時之證述，其於警詢、偵查中均坦承有施用海
    洛因，且證稱有於96年7 月21日向被告購買海洛因，卻至本
    院審理時其翻異前詞，否認有向被告購買海洛因，然被告已
    坦承有於96年7 月21日中午12時許，交付海洛因1 包給乙○○之事實，足證證人乙○○於本院審理時所言與事實有極大
    之出入，而證人乙○○於本院審理中否認有購買海洛因，衡
    情係因其於96年9 月13日為警採集之尿液經送驗後，呈可代
    因及嗎啡陰性反應，而經檢察官為不起訴處分（此有臺灣臺
    中地方法院檢察署96年度毒偵字第5196號不起訴處分書在卷
    可佐），因此證人乙○○唯恐證稱有向被告購買海洛因，將
    使自身觸犯刑責所致。再者，證人乙○○與被告於96年7 月
    21日上午11時51分9 秒之通訊內容為：「（被告）：喂。（
    張）：有東西嗎？（被告）：有。（張）：我馬上到。」，
    此有通訊監察譯文在卷可憑，由其二人通話之內容，實難認
    證人乙○○之意係欲邀約被告外出購物，而由該對話內容觀
    之，證人乙○○於警詢及偵查中證稱『有東西嗎』之意，係
    詢問被告有無海洛因可出售等語，應較為合理。綜合上情，
    應認證人乙○○警詢中之證述具有較可信之特別情況，且為
    證明犯罪事實存否所必要，得為證據，應以其警詢及偵查中
    所言為可採信。
  (六)被告於96年7 月22日12時許為警查獲，扣得如附表所示疑似
    海洛因之白色粉末20包，經送行政院衛生署草屯療養院鑑定
    結果，均檢出海洛因成分（鑑定前後之重量均詳如附表所示
    ），有該院草療鑑字第0960005603號鑑定書影本1 份在卷可
    稽。
二、對被告辯解之判斷：
  (一)被告辯稱：伊是與證人黃禕、甲○○、丙○○、乙○○等
    人合資購買海洛因，情形就是上開證人撥打0000-000000 號
    行動電話給伊，在電話中詢問伊『有沒有東西』，伊說『有
    』，就是表示伊有地方可以拿海洛因，然後過幾分鐘後證人
    就過來，拿1,000 元給伊，伊叫證人在伊住處路口那邊等一
    下，然後伊就去找劉兆淼買海洛因，有時伊與證人各出資1,
    000 元，有時是證人出1,000 元、伊出2,000 元。伊拿回毒
    品後，看證人出多少錢，就拿多少數量給證人。從證人打電
    話與伊聯繫要海洛因，到伊去購買海洛因回來交給證人，約
    需10分鐘左右，最多不會超過20分鐘。伊與證人等合資購買
    海洛因的好處是可以多拿一點，或是多送一小包給伊，證人
    黃禕說要過來跟伊拿時，伊資出2,000 元，證人黃禕出
    資1,000 元，如購買3,000 元，會拿到4,000 元的量，伊就
    將多的那一包分一半給證人黃褘，因為他也有出錢云云。
  (二)證人黃禕於本院97年2 月27日審理時證稱：，被告並沒有
    表示要跟伊一起出錢合資去向別人購買海洛因，而被告交海
    洛因給伊時，並沒有當場另拿1 包，多分一點點給伊的情形
    ，且伊向被告以1,000 元買到的海洛因，數量、純度，與伊
    向其他賣家買的數量、純度吸食後的效果都差不多等語，經
    核被告上開辯解與證人黃禕所述並不相符。
  (三)證人甲○○於本院97年1 月28日審理時證稱：伊拿1,000 元
    給被告後，被告走進本街一巷裡面，過了約2 分鐘走回來，
    就把一小包海洛因給伊等語，佐以被告係住在臺中縣東勢鎮
    ○街一巷3 號，足認被告係返回家中拿取海洛因交給證人甲○○。且證人黃禕、丙○○於本院審理時亦均證稱與被告
    係一手交錢、一手交貨等語，是被告辯稱伊拿到證人交付的
    1,000 元以後，再與證人合資轉向案外人劉兆淼購買，時間
    約需10到20分鐘云云，顯與事實不符。
  (四)證人丙○○於本院97年1 月28日審理時證稱：伊之前也曾與
    被告合資購買過海洛因，但96年7 月21日那次並不是合資購
    買，那次應該是被告先跟別人買好，然後伊交錢給被告，被
    告就拿海洛因給伊等語，是被告辯稱與證丙○○合資購買云
    云，亦屬不實。
  (五)被告於96年9月27日警詢中供稱：伊於96年7月22日約12時許
    ，在臺中縣東勢鎮本街一巷3 號住處為警查扣之海洛因20包
    ，是於96年7 月21日上午11時許，在臺中縣東勢鎮○○○街
    果菜市場內向案外人劉兆淼購得，價格約10,000元等語。依
    照被告上開供述，其既然於96年7 月21日上午11時許即已購
    得20包海洛因，又何需分別於同日上午11時、中午12時及下
    午5 時再與證人丙○○、乙○○及黃禕等人合資購買海洛
    因，其辯稱與上開證人合資購買乙節，顯然違反常情，非可
    採信。
  (六)按毒品危害防制條例所處罰之「販賣」毒品罪，所著重者為
    在主觀上有藉以牟利之惡性，及對毒品之擴散具有較有償或
    無償轉讓行為更嚴重之危害性，被告「營利」之意圖係從客
    觀之社會環境、情況及證人、物證等資料，依據證據法則綜
    合研判認定。又一般民眾普遍認知海洛因毒品之非法交易，
    政府一向查禁森嚴，且科以重罰不容寬貸，衡諸常情，倘非
    有利可圖，絕無平白甘冒被嚴查重罰高度風險之理，從而，
    舉凡其有償交易，除足反證其確另基於某種非圖利本意之關
    係外，通常尚難因無法查悉其販入價額作為是否高價賣出之
    比較，諉無營利之意思，阻卻販賣犯行之追訴（最高法院95
    年度台上字第301 號判決參照）。而販賣毒品之人，除最上
    游之毒品製造者外，均需向其他毒品供應者販入毒品，始得
    販賣，倘被告基於販賣營利之意圖，向他人購買毒品後，再
    藉由分裝、增減份量之方式，賺取量差、價差及純度不同之
    差價，均無礙其販賣毒品犯行之成立。被告每次以1 千元之
    代價交付海洛因給證人黃禕、甲○○、丙○○、乙○○，
    均屬有償交易，且上開證人均證稱其等向被告取得之海洛因
    ，與一般在外購買海洛因之數量相同，佐以被告供稱合資購
    買可獲得較多量之毒品等語，足證被告係以獲取「量差」之
    方式牟利，再參照上開最高法院判決之意旨，應足認被告主
    觀上有營利之意圖。是被告販賣海洛因之犯行，事證至為明
    確，其犯行堪以認定。
三、論罪科刑之理由
  (一)被告所為係犯毒品危害防制條例第4 條第1 項之販賣第一級
    毒品罪。其持有海洛因之低度行為為販賣之高度行為所吸收
    ，不另論罪。而刑事法若干犯罪行為態樣，本質上原具有反
    覆、延續實行之特徵，立法時既予特別歸類，定為犯罪構成
    要件之行為要素，則行為人基於概括之犯意，在密切接近之
    一定時、地持續實行之複次行為，倘依社會通念，於客觀上
    認為符合一個反覆、延續性之行為觀念者，於刑法評價上，
    即應僅成立一罪。學理上所稱「集合犯」之職業性、營業性
    或收集性等具有重複特質之犯罪均屬之，例如經營、從事業
    務、收集、販賣、製造、散布等行為概念者是（最高法院95
    年度台上字第4686號判決意旨參照）。被告於96年7 月18日
    至96年7 月21日，在臺中縣東勢鎮○○路○○街一巷口販賣
    海洛因共5 次之行為，各次時間密切接近，其販賣行為依社
    會通念，於客觀上可認為符合一個反覆、延續性之行為觀念
    ，參照上開判決意旨，應認係集合犯，僅成立一罪，檢察官
    認為被告各次販賣海洛因之行為均獨立成立犯罪，應分論併
    罰，尚有未洽，併此敘明。
  (二)被告曾犯竊盜罪、竊盜罪及偽造文書罪，經法院各判處有期
    徒刑10月、10月及4 月確定，該三罪經法院裁定合併定應執
    行刑為有期徒刑1 年10月，於95年3 月20日縮刑期滿執行完
    畢，有臺灣高等法院被告前案紀錄表在卷可按，其於5 年以
    內故意再犯本件有期徒刑以上之罪，為累犯，除法定本刑為
    死刑、無期徒刑部分不得加重外，應依刑法第47條第1 項之
    規定加重其刑。
  (三)被告販賣海洛因之數量及所得均不多，其犯罪情狀與所犯罪
    名之最低法定本刑相較，在客觀上顯然足以引起一般同情，
    縱論處最低刑度無期徒刑，猶嫌過重，確有法重情輕之失衡
    情狀，爰依刑法第59條之規定酌量減輕其刑。就上開加重部
    分，並依法先加後減之。
  (四)審酌被告為圖一己私利，不思循正途工作營生，而以戕害他
    人身體、生命及性靈之販賣第一級毒品之行為牟利，助長社
    會上施用毒品之不良風氣，對社會治安所生之危害非輕，且
    犯罪後猶設詞飾卸，難認有何悔意等一切情狀，量處如主文
    所示之刑。
  (五)海洛因係毒品危害防制條例第2 條第2 項第1 款規定之第一
    級毒品，查獲如附表所示驗餘之海洛因20包，應依同條例第
    18條第1 項前段之規定沒收銷燬之。又被告販賣海洛因所得
    之現金5,000 元係被告因犯罪所得之財物，應均依同法第19
    條第1 項之規定宣告沒收，所得現金部分如不能沒收時，以
    被告之財產抵償之。
  (六)至於證人乙○○於本院97年1 月28日審理時，就其是否向被
    告購買海洛因等於案情有重要關係之事項，供前具結而為虛
    偽陳述，其所涉犯之偽證罪嫌，應由檢察官另行追訴，併此
    敘明。
四、適用之法律
  (一)刑事訴訟法第299條第1項前段。
  (二)毒品危害防制條例第4 條第1 項、第18條第1 項前段、第19
    條第1 項。
  (三)刑法第11條、第47條第1 項、第59條。
中    華    民    國    97    年    3     月    12    日
                刑事第八庭  審判長法  官  林慧英
                                  法  官  簡源希
                                  法  官  陳慧珊
上正本證明與原本無異。
如不服本判決，應於判決送達後10日內向本院提出上訴狀（應附
繕本），上訴於臺灣高等法院臺中分院。
                                  書記官  施玉卿
中    華    民    國    97    年    3     月    12    日
附表：
┌────┬────┬─────┬─────┬─────┐
│檢體編號│檢體外觀│送驗數量  │驗餘數量  │結果判定  │
├────┼────┼─────┼─────┼─────┤
│V0000000│白色粉末│0.0975公克│0.0945公克│檢出海洛因│
├────┼────┼─────┼─────┼─────┤
│V0000000│白色粉末│0.0883公克│0.0830公克│檢出海洛因│
├────┼────┼─────┼─────┼─────┤
│V0000000│白色粉末│0.0975公克│0.0930公克│檢出海洛因│
├────┼────┼─────┼─────┼─────┤
│V0000000│白色粉末│0.0848公克│0.0816公克│檢出海洛因│
├────┼────┼─────┼─────┼─────┤
│V0000000│白色粉末│0.0636公克│0.0611公克│檢出海洛因│
├────┼────┼─────┼─────┼─────┤
│V0000000│白色粉末│0.0920公克│0.0886公克│檢出海洛因│
├────┼────┼─────┼─────┼─────┤
│V0000000│白色粉末│0.0846公克│0.0807公克│檢出海洛因│
├────┼────┼─────┼─────┼─────┤
│V0000000│白色粉末│0.1123公克│0.1088公克│檢出海洛因│
├────┼────┼─────┼─────┼─────┤
│V0000000│白色粉末│0.1048公克│0.0995公克│檢出海洛因│
├────┼────┼─────┼─────┼─────┤
│V0000000│白色粉末│0.0989公克│0.0957公克│檢出海洛因│
├────┼────┼─────┼─────┼─────┤
│V0000000│白色粉末│0.1026公克│0.0992公克│檢出海洛因│
├────┼────┼─────┼─────┼─────┤
│V0000000│白色粉末│0.0707公克│0.0677公克│檢出海洛因│
├────┼────┼─────┼─────┼─────┤
│V0000000│白色粉末│0.0930公克│0.0884公克│檢出海洛因│
├────┼────┼─────┼─────┼─────┤
│V0000000│白色粉末│0.0850公克│0.0791公克│檢出海洛因│
├────┼────┼─────┼─────┼─────┤
│V0000000│白色粉末│0.0859公克│0.0826公克│檢出海洛因│
├────┼────┼─────┼─────┼─────┤
│V0000000│白色粉末│0.1074公克│0.1036公克│檢出海洛因│
├────┼────┼─────┼─────┼─────┤
│V0000000│白色粉末│0.1006公克│0.0965公克│檢出海洛因│
├────┼────┼─────┼─────┼─────┤
│V0000000│白色粉末│0.0849公克│0.0800公克│檢出海洛因│
├────┼────┼─────┼─────┼─────┤
│V0000000│白色粉末│0.0975公克│0.0921公克│檢出海洛因│
├────┼────┼─────┼─────┼─────┤
│V0000000│白色粉末│0.0877公克│0.0826公克│檢出海洛因│
└────┴────┴─────┴─────┴─────┘
【附錄本案論罪科刑法條】
毒品危害防制條例第4條第1項：
製造、運輸、販賣第一級毒品者，處死刑或無期徒刑；處無期徒
刑者，得併科新臺幣 1 千萬元以下罰金。


司法院資訊處製作；財團法人民間司法改革基金會備份。
